【裁判字號】    98,易,448
【裁判日期】    980622
【裁判案由】    違反毒品危害防制條例
【裁判全文】
臺灣屏東地方法院刑事判決               98年度易字第448號
公  訴  人  臺灣屏東地方法院檢察署檢察官
被      告  甲○○
                    （現在臺灣屏東監獄竹田分監執行中）
上列被告因違反毒品危害防制條例案件，經檢察官提起公訴（98
年度毒偵字第404 號），被告於本院準備程序中，就被訴事實為
有罪陳述，經本院告知簡式審判程序之旨，並聽取當事人意見後
，本院合議庭裁定由受命法官獨任依簡式審判程序審理，判決如
下：
    主  文
甲○○施用第二級毒品，累犯，處有期徒刑捌月。
    事  實
一、甲○○前於民國92年間，因施用毒品案件，經法院裁定送觀
    察勒戒後，認無繼續施用毒品傾向，於92年7 月3 日執行完
    畢，並經臺灣屏東地方法院檢察署檢察官以92年度毒偵字第
    1052號為不起訴處分確定。另於96年間，因施用毒品、加重
    竊盜等案件，分別經本院以96年度易字第304 號、96年度易
    字第670 號各判處應執行有期徒刑10月、7 月確定，經減刑
    後接續執行，並於97年7 月13日執行完畢。詎其猶不知悔改
    ，明知甲基安非他命業經公告列為毒品危害防制條例之第二
    級毒品，不得持有、施用，竟基於施用第二級毒品之犯意，
    於98年1 月11日20時許，在臺北市某水果市場廁所內，以將
    甲基安非他命放入所有玻璃球內燒烤後吸食煙霧之方式，施
    用第二級毒品甲基安非他命1 次。嗣於98年1 月12日，甲○
    ○行經屏東縣屏東市○○○路與光心巷一帶遭攔檢盤查，因
    其為毒品列管人口而為警通知將行採尿程序，甲○○乃於具
    有偵查職權機關尚未發覺其上揭施用毒品犯行前，主動向警
    方供出而自首，進而接受本件裁判。
二、案經屏東縣政府警察局屏東分局報告臺灣屏東地方法院檢察
    署檢察官偵查起訴。
    理  由
一、本件被告甲○○所犯係死刑、無期徒刑或最輕本刑為3 年以
    上有期徒刑以外之罪，亦非屬臺灣高等法院管轄第一審之案
    件，其於準備程序中就被訴事實為有罪陳述，經本院告知簡
    式審判程序之旨，並聽取當事人意見後，本院合議庭依刑事
    訴訟法第273 條之1 第1 項為裁定，由受命法官獨任進行簡
    式審判程序。又簡式審判程序之證據調查，依刑事訴訟法第
    273 條之2 規定，不受同法第159 條第1 項審判外陳述排除
    之限制；再被告對於卷內各項證據亦不爭執證據能力，復無
    事證顯示有何違法取得或類此瑕疵之情，故卷內所列各項證
    據，自均有證據能力，合先敘明。
二、上揭犯罪事實，業據被告坦承不諱，又其於98年1 月12日為
    警採集之尿液送驗結果，亦呈甲基安非他命陽性反應，有臺
    灣檢驗科技股份有限公司濫用藥物尿液檢驗報告、被告之尿
    液送驗代號與姓名對照表各1 紙附卷可稽（見警卷第9 、11
    _1頁）。是認被告之自白與事實相符，堪以採信。從而本件
    罪證明確，被告犯行洵足認定，應依法論科。
三、按毒品危害防制條例就施用毒品者，只於「初犯」及「5 年
    後再犯」2 種情形有其追訴條件之限制，即須於初犯經觀察
    勒戒或強制戒治釋放後，5 年內均無施用毒品之行為，始能
    認其前所實施之觀察勒戒或強制戒治已足遮斷毒癮，而得於
    5 年後再犯時，再適用初犯之規定，重行觀察勒戒程序。倘
    5 年內已經再犯，被依法追訴處罰，縱其第3 次或第3 次以
    上施用毒品之時間在初犯釋放5 年以後，即與「5 年後再犯
    」之情形有別，且因已於「5 年內再犯」，顯見其再犯率甚
    高，原實施觀察勒戒或強制戒治，已無法收其實效，而無5
    年遮斷效之存在，自無再經觀察勒戒及強制戒治之必要，得
    逕行追訴處罰（最高法院97年9 月9 日97年度第5 次刑事庭
    會議決議參照）。本件被告前於92年間因施用毒品而受觀察
    勒戒執行後，旋於96年間復因施用毒品經法院判處徒刑，有
    上揭被告毒品前科與執行情形，及其前案紀錄表、刑案資料
    查註紀錄表各1 份可考，依前開說明，足認原實施之觀察勒
    戒已無法收其實效，本件施用毒品犯行自得逕予追訴處罰。
四、按甲基安非他命係毒品危害防制條例第2 條第2 項第2 款所
    定之第二級毒品。核被告所為，係犯毒品危害防制條例第10
    條第2 項之施用第二級毒品罪。被告持有第二級毒品甲基安
    非他命進而施用，其持有之低度行為應被施用之高度行為所
    吸收，不另論持有第二級毒品之罪。被告有如事實欄所載犯
    罪科刑執行情形，有上開前案紀錄資料可參，其於徒刑執行
    完畢後，5 年內故意再犯本件有期徒刑以上之罪，為累犯，
    應依刑法第47條第1 項加重其刑。次按毒品危害防制條例第
    25條之立法意旨，係對於可能反覆施用毒品之高危險群列管
    人口實施定期及不定期採驗，以切實防制其等再施用毒品，
    惟司法警察機關依該程序通知採尿送鑑，與司法警察機關是
    否已知悉列管人口有無再施用毒品容屬二事，不得混為一談
    ，亦與檢察官核發強制到場採尿許可書、業已展開偵查作為
    之情形有間，自非能因司法警察機關為採尿通知，即排除施
    用毒品者關於刑法第62條自首規定之訴訟上權益（臺灣高等
    法院臺中分院98年度上訴字第317 號判決亦同此認定）。查
    被告係為警以毒品列管人口為由通知執行採尿程序時，即主
    動坦認並供出本件施用毒品犯行等節，有屏東縣政府警察局
    屏東分局民和派出所報告書、承辦員警說明查獲經過之公務
    電話紀錄各1 紙，以及被告陳述其供承犯行之情節在卷可稽
    （見警卷第2 、3-4 頁，本院卷第19頁、本院98年6 月8 日
    審判筆錄第3 頁），足見被告於主動供出前，並無何等事實
    可認警方對本案已有確切根據而具合理可疑（最高法院72年
    台上字第641 號判例意旨可參），故被告前開供出犯行應合
    於自首之要件，考量其勇於面對司法，可徵悔悟之心，爰依
    刑法第62條前段減輕刑度。本件被告同有刑之加重與減輕事
    由，應依法先加後減之。爰審酌被告前經法院裁定送觀察勒
    戒及因施用毒品遭判刑後，仍不知悔悟，猶繼續施用毒品，
    實有不該，且觀被告甫於97年7 月13日因施用毒品等案件執
    畢出監，有上開前案紀錄資料足稽，竟於越半年許之98年1
    月11日即再度犯下本案，是被告毫不知警惕，原不宜寬貸，
    惟念及此乃自戕行為，暨被告犯後已坦承犯行，態度尚可等
    一切情狀，量處如主文所示之刑，以示懲儆。
五、本件被告所有供其施用第二級毒品使用之玻璃球，並未扣案
    ，且查獲前已遭丟棄而不復存在乙節，業經被告於本院審理
    中供述明確（見本院98年6 月8 日審判筆錄第4 頁），自無
    宣告沒收之必要，併此敘明。
據上論斷，應依刑事訴訟法第273 條之1 第1 項、第299 條第1
項前段，毒品危害防制條例第10條第2 項，刑法第11條前段、第
47條第1 項、第62條前段，判決如主文。
本案經檢察官陳啟能到庭執行職務
中    華    民    國    98    年     6    月    22    日
                      刑事第四庭  法  官  江振源
以上正本證明與原本無異
如不服本判決，應於判決送達後10日內向本院提出上訴書狀（應
附繕本），其未敘述上訴理由者，應於上訴期間屆滿後20日內補
提理由書狀於本院，上訴於臺灣高等法院高雄分院。
中    華    民    國    98    年    6     月    23    日
                                  書記官  潘豐益
附錄本判決論罪科刑法條：
毒品危害防制條例第10條第2項
施用第二級毒品者，處3年以下有期徒刑。


司法院資訊處製作；財團法人民間司法改革基金會備份。
